【裁判字號】    95,聲,1467
【裁判日期】    951011
【裁判案由】    返還提存物
【裁判全文】
臺灣桃園地方法院民事裁定              95年度聲字第1467號
聲  請  人  台東區中小企業銀行股份有限公司
法定代理人  李玉洲
相  對  人  甲○○
                        15號.
上列當事人間聲請返還擔保金事件，本院裁定如下：
    主  文
聲請駁回。
    理  由
一、按應供擔保之原因消滅者，法院應依供擔保人之聲請，以裁
    定命返還其提存物或保證書；民事訴訟法第104 條第1 項第
    1 款定有明文。前揭規定，於其他依法令供訴訟上之擔保者
    準用之，亦為同法第106 條所明定。惟所謂應供擔保之原因
    消滅者，在釋明假扣押之原因而供擔保之場合，因其係擔保
    債務人因假扣押所受之損害，故必待無損害發生，或債權人
    本案勝訴確定，或就債務人所生之損害已經賠償時，始得謂
    供擔保之原因消滅。
二、本件聲請意旨略以：聲請人與相對人間因請求清償債務事件
    ，前遵本院93年度裁全字第5123號假扣押裁定，提供新臺幣
    （下同）171,000 元為擔保（即本院93年度存字第3143號提
    存事件），對相對人之財產實施假扣押（即本院93年度執全
    七字第2513號強制執行事件）。茲因聲請人已執相對人所簽
    發用以清償借款債務之本票聲請本院准予強制執行，已經本
    院以93年度票字第7821號民事裁定准許並確定在案，依最高
    法院91年度台抗字第606 號裁定意旨，應認本件應供擔保之
    原因已經消滅，爰依民事訴訟法第104 條第1 項第1 款之規
    定，聲請返還提存物等語，並提出本院民事執行處通知函影
    本二件、提存書影本一件及民事裁定影本二件為證。
三、經查，聲請人前係主張相對人負欠其借款債務512,762 元迄
    未清償，聲請人為確保債權願提供擔保，聲請本院以93年度
    裁全字第5123號裁定准就相對人所有之財產在上開金額範圍
    內予以假扣押，嗣遵上開裁定供擔保金171,000 元，而以本
    院93年度存字第3143號提存事件辦理提存之事實，業經本院
    依職權調閱上開假扣押、提存及執行等卷宗核閱無誤。聲請
    人雖主張其已執本票聲請本院裁定准予強制執行，並經本院
    准許在案，而相對人又未提起確認本票債權不存在之訴，依
    上開最高法院民事裁定意旨，應認本件應供擔保之原因已經
    消滅云云。惟上開最高法院裁定意旨係以：因釋明假扣押之
    原因而供之擔保，乃在擔保債務人因假扣押所應受之損害，
    該擔保提存之提存人即令未就保全之本票債權為本案起訴獲
    勝訴判決確定，若其已依法聲請法院准許本票強制執行裁定
    確定，復經債務人對之提起本票債權不存在之訴敗訴確定者
    ，債務人即無因假扣押所受之損害發生，亦應認其應供擔保
    原因消滅，並得逕依民事訴訟法第104 條第1 項第1 款規定
    聲請法院裁定返還其提存物。本件聲請人聲請假扣押係為保
    全其對於相對人之借款債務，上開本票債權並非本件假扣押
    所欲保全之請求甚明，況且相對人並未就上開本票債權提起
    確認本票債權不存在之訴而遭敗訴判決確定，是本件情形與
    上開最高法院裁定所指情事不同，自難遽認本件應供擔保之
    原因已經消滅，另查聲請人亦未就欲保全之請求提起本案訴
    訟並獲得全部勝訴之判決確定，亦未證明相對人無損害發生
    ，或其就相對人所生之損害已經賠償，從而，聲請人聲請裁
    定返還擔保物，於法不合，應予駁回。
中    華    民    國    95    年    10    月    11    日
                  民事第三庭  法  官  林望民
以上正本係照原本作成
如對本裁定抗告須於裁定送達後10日內向本院提出抗告狀，並應
繳納抗告裁判費新台幣1,000 元。
中    華    民    國    95    年    10    月    11    日
                              書記官  曾建中


司法院資訊處製作；財團法人民間司法改革基金會備份。
